臺灣嘉義地方法院民事判決
110年度嘉簡字第771號
原      告  黃采婕  
訴訟代理人  傅俊銘  
被      告  王俞珺  

上列當事人間請求損害賠償事件，本院於民國110年11月1日言詞
辯論終結，判決如下：
    主  文
被告應給付原告新臺幣15,000元，及自民國110年9月10日起至清
償日止，按年息百分之5計算之利息。
原告其餘之訴駁回。
訴訟費用新臺幣1,550元，由被告負擔新臺幣155元，餘由原告負
擔。
本判決第1項得假執行；但如被告以新臺幣15,000元為原告預供
擔保，得免為假執行。
    事實及理由
一、原告主張：
  ㈠緣原告前因獲悉化名「莫莫」之人，在社群網站FACEBOOK（
    以下簡稱臉書）上冒用友人「QuekMayHong」照片並發表不
    當言論，誤認曾在臉書使用「莫莫」暱稱之被告即為盜用「
    QuekMayHong」照片及散布不當言論之人，遂於民國109年9
    月14日上午6時許，於「QuekMayHong」個人臉書網頁上，公
    開留言指稱被告外貌不佳又盜用別人照片等情，被告遂以原
    告妨害其名譽為由報警，案經臺灣嘉義地方檢察官聲請簡易
    判決（109年度偵字第10186號），並經本院於110年3月12日
    以110年度嘉簡字第221號判決原告有罪，原告未上訴而告確
    定（以下稱前案）。
  ㈡訴外人許淑美曾因不滿原告，而於其個人臉書公開貼文下留
    言表示：「請問有人認識這位（黃釆婕女士）嗎？……我的律
    師需要你所住的地址，提供警方找到你，還有你們社團留言
    的人……我們大家一起去法院好好的給法官說，好嗎？」甚至
    該貼文下不乏友人為表同仇敵愾而留言：「要不要出草」等
    語。被告明知許淑美欲對原告採取法律追訴，甚至加害於原
    告，被告竟借刀殺人，以臉書之通訊軟體「Messenger」私
    訊許淑美稱：「許小姐很冒昧打電話找妳，因為我跟黃采婕
    在打官可訴訟，我想知道她更多的問題，方便回電給我嗎？
    ……」；嗣被告再另以LINE通訊軟體向許淑美稱：「明天開民
    事訴訟庭」、「刑事訴訟她輸了」等語，許淑美則回覆：「
    可以給我看妳法院的傳票嗎」、「我要確定你是不是說真的
    」，被告即將詳載原告姓名、出生年月日、住所地址、身分
    證統一編號等個人資料之前案檢察官聲請簡易判決處刑書照
    片（下稱系爭簡易判決處刑書），傳送予許淑美，未就原告
    之個人資料為任何遮蔽。
  ㈢系爭簡易判決處刑書載有原告犯罪事實、證據名稱及所犯法
    條，應可推認該前案判決處刑書，本身即屬原告犯罪前科之
    個人資料，非有個人資料保護法第6條第1項但書情形者，不
    得蒐集、處理或利用之特種個人資料。被告傳送系爭簡易判
    決處刑書給許淑美，屬違法利用原告之特種個人資料無訛，
    違反個人資料保護法第6條第1項規定。縱認簡易判決處刑書
    非屬個人資料保護法第6條第1項之特種個人資料，惟系爭簡
    易判決處刑書載有原告姓名、出生年月日、住所地址、身分
    證統一編號等個人資料，倘非公務機關欲利用該等個人資料
    ，自應具有特定目的並應符合個人資料保護法第19條第1項
    各款及第20條第1項各款所定情形，始得為之。被告將系爭
    簡易判決處刑書傳送予許淑美自屬利用原告個人資料之行為
    ，被告率將系爭簡易判決處刑書以LINE通訊軟體傳送予許淑
    美，實難認有何正當目的，亦無個人資料保護法第19條第1
    項各款及第20條第1項各款所定情形，自屬違法利用原告之
    個人資料。
  ㈣被告為使許淑美對原告不利，不法利用原告之個人資料，逕
    將系爭簡易判決處刑書傳送予許淑美，使原告之個人資訊遭
    與原告宿怨已深之許淑美得知，致原告曝於隨時受許淑美尋
    仇之隱患中，原告精神著實承受莫大壓力，原告爰依個人資
    料保護法第29條第1項、第2項及第28條第2項之規定，提起
    本訴，請求被告給付新臺幣（下同）15萬元之精神慰撫金。
  ㈤並聲明：被告應給付原告15萬元，及自起訴狀繕本送達之翌
    日起至清償日止，按年息百分之5計算之利息。
二、被告則辯以：我傳送給許淑美當下只知道系爭簡易判決處刑
    書上有原告之姓名，沒有發現還有其他原告之個資，當時也
    只是想要瞭解原告的個性之類的，我不知道許淑美和原告間
    之關係是什麼，如果他們不是朋友的話，為何許淑美要擷圖
    給原告看。我傳送後2、3小時有收回了，且我有躁鬱症，為
    了此事我受到的傷害也不小等語置辯，並聲明：原告之訴駁
    回。
三、本院之判斷：
  ㈠原告主張被告以LINE通訊軟體傳送載有原告個人資料的系爭
    簡易判決處刑書給訴外人許淑美之事實，業據原告提出被告
    與許淑美間的對話紀錄及系爭簡易判決處分書節文在卷可稽
    （本院卷第13至17頁），且為被告所是認（本院卷第38頁）
    ，堪信原告前開主張之事實為真。
  ㈡按「個人資料保護法所稱個人資料，係指自然人之姓名、出
    生年月日、國民身分證統一編號、護照號碼、特徵、指紋、
    婚姻、家庭、教育、職業、病歷、醫療、基因、性生活、健
    康檢查、犯罪前科、聯絡方式、財務情況、社會活動及其他
    得以直接或間接方式識別該個人之資料；所謂蒐集，係指以
    任何方式取得個人資料；所謂利用，則指蒐集之個人資料為
    處理以外之使用；個人資料之蒐集、處理或利用，應尊重當
    事人之權益，依誠實及信用方法為之，不得逾越特定目的之
    必要範圍，並應與蒐集之目的具有正當合理之關聯。」、「
    非公務機關對個人資料之利用，除第6條第1項所規定資料外
    ，應於蒐集之特定目的必要範圍內為之。但有下列情形之一
    者，得為特定目的外之利用：一、法律明文規定。二、為增
    進公共利益所必要。三、為免除當事人之生命、身體、自由
    或財產上之危險。四、為防止他人權益之重大危害。五、公
    務機關或學術研究機構基於公共利益為統計或學術研究而有
    必要，且資料經過提供者處理後或經蒐集者依其揭露方式無
    從識別特定之當事人。六、經當事人同意。七、有利於當事
    人權益。」、「非公務機關違反本法規定，致個人資料遭不
    法蒐集、處理、利用或其他侵害當事人權利者，負損害賠償
    責任。但能證明其無故意或過失者，不在此限。依前項規定
    請求賠償者，適用前條第2項至第6項規定。」、「被害人雖
    非財產上之損害，亦得請求賠償相當之金額；其名譽被侵害
    者，並得請求為回復名譽之適當處分。」亦為個人資料保護
    法第2條第1款、第3款、第5款、第5條、第20條第1項、第29
    條第1項、第2項、第28條第2項所明定。
  ㈢經查，被告將載有原告個人資料及犯罪事實之系爭簡易判決
    處刑書傳送給許淑美，從被告與許淑美「Messenger」的對
    話內容「許小姐很冒昧打電話找妳，因為我跟黃采婕在打官
    可訴訟，我想知道她更多的問題，方便回電給我嗎？……」（
    本院卷第13至14頁）、LINE對話內容「被告：明天開民事訴
    訟庭、刑事訴訟她輸了；許淑美：可以給我看妳法院的傳票
    嗎、我要確定你是不是說真的」等語可知，被告傳送系爭簡
    易判決處刑書的動機乃是為了取信許淑美而從中獲得更多有
    關原告的資訊以利其另案與原告涉訟之用，顯然不符合個人
    資料保護法第20條第1項但書各款之規定，且未將持有中、
    屬於上開個人資料保護法規範之原告個人資料，予以適當保
    管，竟疏於注意而草率提供予許淑美知悉，致原告之身分證
    統一編號及出生年月日遭不法蒐集、處理、利用，而侵害原
    告之隱私權，原告依個人資料保護法第29條第1項，請求被
    告負損害賠償責任，自屬有據。至於被告辯稱：我私底下聊
    天的時候傳給許淑美，我沒有發現個資，以為只有名字云云
    ，然從被告傳給許淑美的系爭簡易判決處刑書圖片以觀，該
    圖片明顯係拍照後傳送之圖片，其上原告的個人資料置於前
    列，一目了然，並非隱藏於內容中而不易發現，被告前開辯
    解，顯不可採。
  ㈣按慰撫金之核給標準，應斟酌雙方身分、地位及經濟狀況及
    其他各種情形核定之。查原告上開個人資料因被告之疏失而
    為許淑美取得，致原告個人資料外洩而侵害其個人隱私權，
    自屬不法侵害他人隱私權，並造成原告精神承受壓力，堪以
    認定，原告自得依個人資料保護法第29條第1項、第2項、第
    28條第2項之規定請求被告賠償非財產上之損害。本院審酌
    原告患有焦慮症，五專畢業，現無業在家，經濟來源需依賴
    配偶，目前租屋居住，名下無汽機車或不動產；被告患有躁
    鬱症，高職肄業，經營咖啡工作室並擔任負責人，受疫情影
    響，經濟狀況尚可，名下有一部汽車但無不動產等情，業經
    原告訴訟代理人與被告陳稱在卷（本院卷第41、43頁），並
    有原告提出的診斷證明書（本院卷第51頁）、兩造之稅務電
    子閘門財產所得調件明細表在卷可佐（置於個資卷），並審
    以被告並非故意、主動到處散布系爭簡易判決處刑書給他人
    知悉，而是為了取信許淑美，且事後也有收回訊息之舉措，
    但仍遭許淑美擷圖使用等情狀（本院卷第16、47至49頁），
    以及原告隱私權受侵害之程度，認原告請求慰撫金15萬元，
    尚屬過高，應核減為15,000元為適當，故原告於此範圍內之
    請求，為屬有據，應予准許。逾此範圍之請求，為無理由，
    不應准許。
  ㈤末按給付無確定期限者，債務人於債權人得請求給付時，經
    其催告而未為給付者，自受催告時起，負遲延責任，其經債
    權人起訴而送達訴狀，或依督促程式送達支付命令，或為其
    他相類之行為者，與催告有同一之效力。遲延之債務，以支
    付金錢為標的者，債權人得請求依法定利率計算之遲延利息
    。但約定利率較高者，仍從其約定利率。應付利息之債務，
    其利率未經約定，亦無法律可據者，週年利率為百分之五。
    民法第229條第2項、第233條第1項、第203條亦分別有明文
    。本件原告之請求為損害賠償，屬給付無確定期限者，其經
    准許部分，併請求自起訴狀繕本送達翌日即110年9月10日（
    本院卷第29頁）起至清償日止，按年息百分之5計算之利息
    ，為有理由。
四、綜上所述，原告依上開個人資料保護法之規定，請求被告給
    付15,000元，及自110年9月11日起至清償日止，按年息百分
    之5計算之利息，為有理由，應予准許，逾此範圍之請求，
    為無理由，應予駁回。
五、本件事證已經明確，兩造其餘攻擊防禦方法及未經援用之證
    據，經斟酌後，認均不影響本判決結果，爰不再逐一論駁，
    併此敘明。
六、本件係適用簡易訴訟程序，所為被告敗訴之部分應依職權宣
    告假執行。並依同法第392條第2項規定，依職權宣告被告如
    預供擔保，得免為假執行。
七、訴訟費用負擔之依據：民事訴訟法第79條。並確定訴訟費用
    額為1,550元（第一審裁判費），其中155元由被告負擔，餘
    由原告負擔。
中　　華　　民　　國　　110 　年　　11　　月　　15　　日
                  臺灣嘉義地方法院嘉義簡易庭
                                  法　官　周欣怡
以上正本係照原本作成。
如對本判決上訴，須於判決送達後20日內向本庭（嘉義市文化路
308之1號）提出上訴狀（均須按他造當事人之人數附繕本）。如
委任律師提起上訴者，應一併繳納上訴審裁判費。
中　　華　　民　　國　　110 　年　　11　　月　　15　　日
                                  書記官  葉芳如